臺灣臺南地方法院民事裁定　九十三年度聲字第二四○號
　　聲　請　人　丙○○○
　　　　　　　　送達代收人　.
　　相　對　人　陳擇仁即新聯興鐵木工廠
　　相　對　人　新營機械工業有限公司
　　法定代理人　乙○○
　　相　對　人　丁○○○
右當事人間聲請發還擔保金事件，本院裁定如左：
    主      文
聲請駁回。
聲請程序費用由聲請人負擔。
    理      由
一、本件聲請人聲請返還本院八十九年度存字第三八四五號提存事件所提存之擔保金
    面額新台幣壹佰萬元之台灣土地銀行可轉讓定期存單二紙（編號ＴＬＢ一三六九
    九一、ＴＬＢ一三六九九二），共新台幣二百萬元暨現金新台幣一萬三千四百四
    十八元。其陳述略稱：聲請人與相對人間因給付票款等事件，前遵鈞院八十九年
    度裁全字第六一九二號民事裁定，提存面額新台幣壹佰萬元之台灣土地銀行可轉
    讓定期存單二紙（編號ＴＬＢ一三六九九一、ＴＬＢ一三六九九二），共新台幣
    二百萬元暨現金新台幣一萬三千四百四十八元而聲請對相對人之財產為假扣押在
    案。茲因聲請人與相對人陳擇仁即新聯興鐵木工廠間之本票裁定強制執行事件等
    ，業經　鈞院以八十九年度票字第八０五八號、台灣高等法院台南分院九十年度
    抗字第四三八號裁定確定，嗣相對人陳擇仁即新聯興鐵木工廠所提確認本票債權
    不存在之訴，亦經　鈞院九十年度營簡字第十七號、九十年度簡上字第二００號
    、最高法院九十年度台簡上字第七號判決聲請人勝訴確定在案；另聲請人與相對
    人新營機械工業有限公司及丁○○○間，聲請人請求其二人應負背書人連帶給付
    票款責任，亦經　鈞院以九十年度營簡字第一００號、九十年度簡上字第二六二
    號判決聲請人勝訴確定，是聲請人本案之請求已全部勝訴確定，相對人即無因假
    扣押而生任何損失，符合應供擔保之原因已消滅之事由，聲請人自得依民事訴訟
    法第一百零四條第一項第一款之規定，請求返還擔保金云云，並提出提存書、通
    知書、九十一年度台抗字第六０六號裁定查詢、本院九十年度營簡字第十七號判
    決、九十年度簡上字第二００號判決、最高法院九十年度台簡上字第七號判決、
    本院八十九年度票字第八０五八號裁定、台灣高等法院台南分院九十年度抗字第
    四三八號裁定、本院九十年度營簡字第一００號判決、九十年度簡上字第二六二
    號判決各一份等為憑。
二、按返還擔保金，依民事訴訟法第一百零六條準用第一百零四條第一項之規定，須
    符合：(一)應供擔保之原因消滅者；(二)訴訟終結後供擔保人證明已定二十日以上之
    期間催告受擔保利益人行使權利而未行使者；(三)供擔保人證明受擔保利益人同意
    返還者之要件，法院始得裁定返還擔保金。本件聲請人依前揭所陳，主張符合民
    事訴訟法第一百零四條第一項第一款所定「應供擔保之原因消滅者」之要件云云
    ，惟按假扣押債權人所提供之擔保金，乃預為債務人因假扣押所受之損害賠償而
    設，其假扣押未撤銷前，債務人仍可能因假扣押之存在，或執行假扣押之標的超
    過必要範圍而受有損害，是所謂應供擔保之原因消滅者，須債權人原聲請之假扣
    押裁定撤銷，並其假扣押之執行已撤回，債務人已無因假扣押之存在而有損害繼
    續發生之可能時，始得謂之；聲請人雖援引最高法院九十一年度台抗字第六０六
    號裁定內容為例，惟該事件中債權人即再抗告人業將其假扣押之裁定撤銷在案，
    核與本件情形不合，自不得援為認定本件應供擔保原因已消滅之論據。經查本件
    聲請人以本院八十九年度裁全字第六一九二號裁定准予假扣押後，並進行聲請以
    八十九年度執全字第三四六五號執行假扣押在案，本院亦因而對相對人新營機械
    工業有限公司所有座落台南縣新營市○○段一六一地號、一三三－五地號、相對
    人陳澤仁所有台南縣新營市○○○段三六－四地號及相對人丁○○○所有座落台
    南縣新營市○○段四九八地號等四筆土地為假扣押之查封登記，該四筆土地所為
    之假扣押查封登記執行程序，迄今並未經債權人撤銷，該假扣押裁定亦迄未經債
    權人聲請撤回，此假扣押之效力仍存在之情形，已難謂有何應供擔保之原因消滅
    之情事。且聲請人又未能證明已定二十日以上之期間催告受擔保利益人（即相對
    人）行使權利，而相對人等未為行使，或相對人已同意返還之事實，是聲請人之
    聲請並不合前揭裁定准許返還擔保金之要件，其請求裁定發還前揭擔保金自不能
    准許。至於聲請人與相對人間關於假扣押所欲保全之請求，是否符合提存法第十
    六條第一項第三款所定「其本案訴訟已獲全部勝訴判決或依督促程序之支付命令
    確定者」之要件，而得逕行聲請提存所返還提存物，核與本件依民事訴訟法第一
    百零四條第一項裁定返還提存物之事無涉，非本院所得審究，併此敘明。
三、本件聲請不合法，並依民事訴訟法第九十五條、第七十八條、裁定如主文。
中　　　華　　　民　　　國　　九十三　　年　　　五　　　月　　 二十　　 日
                              台灣台南地方法院民事第一庭
~B法　　　官　王國忠
右正本證明與原本無異
如不服本裁定應於送達後十日內向本院提出抗告狀，並應繳納抗告裁判費新台幣一千
五元。
中　　　華　　　民　　　國　　九十三　　年　　　五　　　月　　二十一　　日
~B法院書記官　孫鈴堯
